最高法院刑事判決　　　　　　九十四年度台上字第五二一六號
　　上　訴　人　甲○○
　　　　　　　　　　　　22號.
　　　　　　　　　　　　訓練所執行）
　　選任辯護人 金志雄律師
上列上訴人因違反毒品危害防制條例案件，不服台灣高等法院中
華民國九十四年六月二十日第二審更審判決（九十四年度重上更
(四)字第一０號，起訴案號：台灣台北地方法院檢察署九十年度偵
字第三八八五號），提起上訴，本院判決如下：
　　主　文
上訴駁回。
　　理　由
本件原判決認定上訴人甲○○（原名段文湘）於民國八十七、八
十八年間，在澳門地區結識綽號「坤董」之成年男子。而後「坤
董」詢問上訴人「想不想賺錢，敢不敢弄毒品」，上訴人答以「
當然想賺錢」，「坤董」表示他經常會安排毒品運進台灣，要上
訴人在台灣幫忙處理，上訴人應允之。其後上訴人於八十九年十
月二十四日赴大陸地區之珠海與「坤董」見面，「坤董」表示同
年十二月初會有大批第一級毒品海洛因進入台灣，要其到時接貨
並代為藏放處理。上訴人明知海洛因為第一級毒品，不得非法持
有、販賣，竟仍與「坤董」共同基於販賣營利之概括犯意聯絡，
應允在台灣地區從事販賣之交付工作。上訴人返台後，於八十九
年十二月七日上午六時許，「坤董」囑由某姓名不詳之成年男子
將海洛因磚三百塊，防止毒品潮濕之乾燥劑、包裝袋，分裝毒品
之磅秤、旅行袋、手提袋、膠帶、手套、夾鏈袋等物，併同美國
貝瑞塔（ＢＥＲＥＴＴＡ）製九釐米制式半自動手槍一支（槍枝
管制編號0000000000號）、以色列ＩＭＩ製九釐米制
式半自動手槍一支（槍枝管制編號：0000000000號）
、九釐米制式子彈五十顆暨手槍之主要組成零件彈匣四個，以紙
箱分裝密封，指示上訴人將汽車駛至台北市○○○路○段國防醫
學中心對面巷道內，將鑰匙插在車上離去，一個小時後再回來開
車，該不詳姓名者即將上述裝有海洛因及槍、彈等物之紙箱放在
上訴人駕駛之DQ－3867號自用小客車上，以此方式將該等物品交
予上訴人（上訴人違反槍砲彈藥刀械管制條例罪部分，業經判處
罪刑確定），上訴人依「坤董」指示將之藏放在台北市○○區○
○路三段七十五巷二七二號二樓其使用之房間內。其後，「坤董
」撥打上訴人之0000000000號行動電話聯絡，上訴人並自八十九
年十二月底某日起，多次依「坤董」指示，利用車輛定點轉手之
方式，先後在台北市○○○○道、台北市中正區○○○路○段、
台北市○○區○○路三段附近，以不詳價格，連續八次將海洛因
販賣予不詳姓名之人，共出貨約六十餘塊海洛因磚（每塊重約三
百五十公克），「坤董」因而分三次共給付上訴人新台幣（下同
）四百五十萬元酬勞（其中三張為查扣之偽鈔）。期間於九十年
一月初某日，上訴人復將海洛因等物搬至其委由不知情之陳錫鑫
承租之台北縣汐止市○○街七十六號一樓藏放。嗣經法務部調查
局北部地區機動工作組（下稱調查局）人員於九十年二月二十四
日上午十時許，在台北縣汐止市○○街七十六號一樓將陳錫鑫、
陳雅苓夫婦拘提到案（二人嗣經判決無罪確定），並在該址扣得
如原判決附表一編號一之海洛因二百三十五包，及「坤董」與上
訴人所有如原判決附表一編號二至六所示供裝運海洛因用之散裝
海洛因包裝袋一袋、外包裝袋五十九個、各包海洛因包裝袋二百
三十五個、分裝海洛因用包裝袋三袋、裝運毒品用大手提袋一只
、毒品封箱膠帶六只、放置毒品紙箱五只，再於台北市○○區○
○路三段七十五巷二七二號二樓扣得「坤董」及上訴人所有，如
原判決附表二所示之乾燥劑一批、手套二副、外科手套二袋、分
裝毒品用夾鏈袋一袋、毒品封箱膠帶一組、磅秤一具、裝運毒品
用旅行袋一只、放置毒品用紙箱一只，復於同日中午十二時四十
分許，在台北市○○區○○街東湖國小前將上訴人拘提到案，且
在上訴人駕駛之DQ－3867號車內扣得「坤董」給付上訴人販賣海
洛因之報酬現金二百四十九萬六千元，暨在台北縣汐止市○○街
一一八巷二十二號三樓上訴人住處，扣得「坤董」交付之報酬偽
造千元鈔三張等情。係以上揭事實，業據上訴人於調查局詢問、
檢察官偵查及第一審羈押訊問時自白不諱，上訴人被查獲之經過
，亦經證人段忠民證陳在卷，且有如原判決附表一、二所示之物
及現鈔二百四十九萬六千元與千元偽鈔三張扣押為證，復有毒品
初步鑑驗報告單、車籍作業系統—查詢認可資料、房屋租賃契約
書、記事字條三張、照片、搜索扣押證明筆錄、扣押清冊、調查
局函與所附查扣海洛因之照片及重量附件等、國人出境資料整批
查詢名單、內政部警政署入出境管理局函與所附出入境紀錄、通
訊監察聲請書等存卷足憑，原判決附表一編號一之物，經鑑定結
果確係海洛因，合計淨重八十一點四九六三九公斤（即八一四九
六點三九公克），在該海洛因外包裝袋上採得之潛伏指紋一枚，
經比對鑑定與上訴人左拇指指紋相同，此皆有調查局之鑑定通知
書可稽。為其所憑之證據及認定之理由。而以上訴人自九十年三
月七日檢察官偵訊起，雖翻異前供，否認販賣海洛因，辯稱：伊
在澳門賭博時認識「坤董」，當時伊輸錢，曾受「坤董」幫助，
相處數日後留下聯絡電話，八十八年十一月間，「坤董」以電話
告知欲返台居住，請伊代為租屋及布置，伊乃代為承租台北市○
○區○○路三段七十五巷二七二號二樓。約十天左右，「坤董」
以電話告知因國外事情未處理完畢，短期內無法返台，請其朋友
交付五十萬元，以清償伊代墊之押租金等費用，餘款作為租金；
八十九年十一月底，「坤董」復來電商請伊將其朋友返還之物放
在該租屋處，伊不疑有他，應其所請，遂於八十九年十二月初，
收受「坤董」朋友交付之紙箱五箱，約一星期後，「坤董」來電
表示恐箱內物品受潮，請伊開箱整理，伊打開後才知係毒品及槍
、彈，伊於害怕、恐懼之際，「坤董」又來電動之前恩並語帶威
脅，伊百般無奈，不知所措，始繼續代為保管、收藏，其後因該
租屋之承租名義人為伊之配偶，伊感覺不妥，遂將該批物品移至
台北縣汐止市○○街七十六號一樓處藏放，於此段時間，「坤董
」五次威脅、強迫伊取出微量海洛因，作為樣品，置於伊所駕車
輛右座下方，將車停在指定地點，離車約半小時，再將車開回之
方式，將海洛因樣品交給不詳姓名之人；伊曾多次請「坤董」將
物品取回，至九十年二月二十二日，「坤董」指示其朋友交付二
百五十萬元，囑伊代購汽車，並答應將託管之物品取回，伊正慶
幸不已，即遭查獲云云。然上訴人於調查局之自白經查明確係出
於任意性，且依調查局函所附照片及重量附件顯示，扣案海洛因
共五十九袋，其中一袋內裝三包，其餘五十八袋均內裝四包，合
計二百三十五包，總淨重八十一點四九六三九公斤，除編號二一
九者重九十八點八八公克、編號二三五者重二六二點一七公克，
二包均為粉、碎塊狀外，其餘二百三十三包磚塊狀、碎塊狀或粉
末狀之海洛因皆各重約三百五十公克（正負七公克上下）。是扣
案海洛因之數量與上訴人於調查局及檢察官偵查時所述：總計三
百塊，出貨六十餘塊之餘數等語，若合符節。上訴人自八十九年
十二月七日起至九十年二月二十四日被查獲時止，已持有該批海
洛因逾二個半月，衡諸海洛因為第一級毒品，非經許可不得製造
、販賣、持有及施用，世界各國及我國均查緝甚嚴，黑市價格至
高，上訴人之尿液經鑑定結果，又無嗎啡之陽性反應，有調查局
之鑑定通知書可證，足見其本身未施用海洛因，如非有利可圖，
應無甘冒風險，應允長期為「坤董」保管並依指示交付海洛因（
樣品）予買主，「坤董」亦無貿然將鉅量海洛因交付予上訴人收
受、處理及交付給買主之理。上訴人始終坦承扣案二百四十九萬
六千元及千元偽鈔三張係伊依「坤董」指示，多次交付海洛因（
樣品）予買主後，「坤董」交付給伊之金錢，如非上訴人已替「
坤董」交付海洛因予買主，並取得價金，「坤董」亦無支付該鉅
款予上訴人之可能。足見上訴人上揭多次販賣毒品之自白與事實
相符。又以依卷內證據資料顯示，上訴人確於八十九年十月二十
四日至同年月二十七日出入國境，其既先期至大陸地區與「坤董
」見面，應允在台接應、藏匿及處理海洛因，則其就「坤董」在
台灣地區販賣海洛因之情，已有認知，仍依「坤董」指示多次交
付海洛因予買主，事後復收取酬勞，顯見其與「坤董」間就販賣
海洛因之行為有犯意聯絡與行為分擔，均為共同正犯。再以上訴
人使用之0000000000號行動電話並不在調查局聲請通訊監察之範
圍內，且該局係自九十年一月三日接獲檢舉後方開始通訊監察，
亦非二十四小時跟監上訴人，自不能以調查人員未截獲上訴人於
九十年一月二日以前交付海洛因予買主之情資，或無證據證明上
訴人每月給付三十萬元報酬予陳錫鑫、陳雅玲，暨陳錫鑫、陳雅
玲經判決無罪之事實，資為上訴人有利之認定。故認上訴人所辯
各節係屬卸責之詞，不足採信，均已依據卷證資料，逐一詳加指
駁及說明。復以本件起訴書祇起訴上訴人上揭販賣第一級毒品之
犯行，台灣台北地方法院檢察署檢察官於第一審法院辯論終結後
之九十一年三月二十五日始提出「論告書」，認上訴人尚與「坤
董」共犯毒品危害防制條例第四條第一項運輸第一級毒品及懲治
走私條例第二條第一項私運管制物品進口罪嫌。惟論告書並非起
訴書，又係第一審法院辯論終結後提出，本件起訴範圍應仍祇限
於上訴人販賣海洛因部分，且經審理結果，亦無證據足以證明上
訴人與「坤董」見面時，就「坤董」運輸及走私海洛因之行為，
有何犯意聯絡或行為分擔，此部分即與起訴部分無裁判上一罪之
不可分關係，不得為實體上審判。因認上訴人所為，係犯毒品危
害防制條例第四條第一項販賣第一級毒品罪。復敘明上訴人持有
海洛因之低度行為，為販賣之高度行為所吸收，不另論罪。上訴
人與「坤董」間有犯意聯絡及行為分擔，皆為共同正犯。其多次
犯行，時間緊接，犯罪構成要件相同，顯係基於概括犯意為之，
為連續犯，除法定本刑為死刑、無期徒刑部分，不得加重外，其
罰金刑部分，依法加重其刑。上訴人第二審上訴否認販賣海洛因
，及檢察官第二審上訴意旨指上訴人另涉運輸、走私毒品罪，雖
均無理由，然第一審判決主文於定執行刑部分，僅宣告將扣案海
洛因沒收，未併諭知銷燬，且未敘明不依檢察官之求刑判處死刑
之理由，復就上訴人涉犯運輸、走私毒品罪嫌部分為實體無罪之
判決，於理由欄說明不另為無罪之諭知，均有可議而屬無可維持
。乃將第一審關於上訴人販賣第一級毒品部分之不當科刑判決予
以撤銷改判，適用毒品危害防制條例第四條第一項、第十八條第
一項前段、第十九條第一項前段，刑法第十一條前段、第二十八
條、第五十六條、第三十七條第一項、第四十二條第三項，罰金
罰鍰提高標準條例第二條，現行法規所定貨幣單位折算新台幣條
例第二條，對上訴人論以共同連續販賣第一級毒品罪刑。復審酌
上訴人除於八十年間有公共危險罪刑紀錄外，並無其他前案紀錄
，素行尚非極劣，其販賣、持有之海洛因數量龐大，已流入市面
者達二十餘公斤，嚴重破壞既成嚴律，危害社會治安，情節非輕
，惟其均依「坤董」指示行事，並未與買主接觸，係類似跑腿小
弟之角色，因一時利令智昏而犯罪，犯後未完全推諉交付海洛因
予買主之事實，僅於數量上有所避就，檢察官起訴意旨求處死刑
，稍嫌過重（檢察官復以第一審判決僅量處無期徒刑，尚欠允當
為由，為上訴人之不利益，提起第二審上訴），衡其惡性，尚無
與社會永久隔離之必要等一切情狀，乃量處無期徒刑，併科罰金
新台幣九百萬元，並依法宣告褫奪公權終身。扣案如原判決附表
一編號一所示之海洛因沒收銷燬，扣案如原判決附表一編號二、
三、四、五、六及附表二所示之物暨新台幣二百四十九萬六千元
與偽造之新台幣千元券三張均沒收，未扣案之新台幣二百萬一千
元沒收，如全部或一部不能沒收時，以其財產抵償之。經核於法
並無違誤。上訴意旨略以：勘驗調查錄影帶結果，並無上訴人販
入或賣出海洛因之依據，亦無上訴人與「坤董」從事販毒之犯意
聯絡、行為分擔、自始有營利目的，或連續八次販賣、交付海洛
因予買主或收取四百五十萬元報酬之補強證據，原判決復未明確
認定上訴人販賣海洛因之每次數量、金額、確切時間、地點及買
主姓名，徒以上訴人於調查局調查及檢察官初訊之不實自白，作
為認定連續販賣海洛因之唯一證據，有理由不備及適用法則不當
之違法；原判決認上訴人為共同正犯，又認屬類似跑腿小弟之角
色，除違背證據法則外，亦屬當然違背法令；上訴人於八十九年
十月二十四日係赴大陸福建廈門，並未至大陸珠海，亦未與「坤
董」見面謀議，原判決之認定與卷證資料不符，且原判決認定「
坤董」囑人交付之海洛因為三百塊，理由欄卻說明查獲海洛因淨
重八十一點四九六三九公斤，均屬矛盾云云。惟查犯罪事實之認
定、證據之取捨及其證明力如何，乃事實審法院自由判斷之職權
，如其取捨判斷不違背經驗法則與論理法則，即不得指為違背法
令。本件原審已在判決內說明除據上訴人之自白外，尚有上揭補
強證據足資證明其自白與事實相符，暨本於調查所得心證，分別
定其取捨而為事實判斷之理由，並依確認之事實，說明上訴人於
八十九年十月間出境，與「坤董」共同謀議販賣海洛因營利，回
國後不久，即收取「坤董」囑人交付之鉅量海洛因，並即依指示
連續交付予各買主且收取鉅額報酬，上訴人與「坤董」俱為販賣
海洛因之共同正犯之論據，核無違背客觀存在之經驗法則與論理
法則，自屬原審採證、認事之適法職權行使，並無專以自白為認
定犯罪之唯一證據或適用法則不當、理由矛盾等違法情事。又原
判決事實欄記載上訴人自八十九年十二月底起至九十年二月二十
四日被查獲逮捕前止，多次利用車輛定點轉手方式，在台北市○
○○○道等地，以不詳價格販賣海洛因予不詳姓名之人，共出貨
約六十餘塊海洛因磚（每塊重約三百五十公克）。此項記載，已
達於可得確定之程度，而無礙於犯罪同一性之辨別，自不生違背
法令之問題。其餘上訴意旨，經核或持原判決已詳加說明之事項
，再為單純之事實上爭執，或全憑己見，對於事實審法院採證、
認事職權之適法行使，任意指摘。應認其上訴為無理由，予以駁
回。
據上論結，應依刑事訴訟法第三百九十六條第一項，判決如主文
。
中　　華　　民　　國　九十四　年　　九　　月　二十二　日
                      最高法院刑事第九庭
                          審判長法官  張　淳　淙
                                法官  張　春　福
                                法官  呂　丹　玉
                                法官  洪　昌　宏
                                法官  林　勤　純
      本件正本證明與原本無異
                                      書  記  官
中　　華　　民　　國　九十四　年　　九　　月　二十七　日
                                                      Ｌ
附錄：本件論罪法條
毒品危害防制條例第四條第一項
製造、運輸、販賣第一級毒品者，處死刑或無期徒刑；處無期徒
刑者，得併科新臺幣一千萬元以下罰金。
